【裁判字號】    92,重訴,24
【裁判日期】    920904
【裁判案由】    清償借款
【裁判全文】
臺灣臺中地方法院民事判決  九十二年度重訴字第二四號
    原      告  台中商業銀行股份有限公司南豐原分行
?
    法定代理人  丁○○
    訴訟代理人  甲○○
                丙○○
    被      告  戊○○
                乙○○
                            .
右當事人間請求清償借款事件，經本院於民國九十二年八月二十七日言詞辯論終結，
本院判決如左：
    主      文
被告應連帶給付原告新台幣貳仟肆佰柒拾柒萬零玖佰貳拾捌元，及其中新台幣貳仟肆
佰萬元，自民國九十一年五月二日起至清償日止，按年息百分之八‧五計算之利息，
並自民國九十一年六月三日起至清償日止，在六個月以內者，按上開利率百分之十，
超過六個月者，按上開利率百分之二十計付違約金；其中新台幣柒拾柒萬玖佰貳拾捌
元，自民國九十年三月十三日起至清償日止，按年息百分之十二、七五計算之利息，
並自民國九十一年四月十四日起至清償日止，在六個月以內者，按上開利率百分之十
，超過六個月者，按上開利率百分之二十計付違約金。
訴訟費用由被告連帶負擔。
本判決於原告以新台幣捌佰貳拾伍萬元為被告供擔保後，得假執行。但被告戊○○、
乙○○如於假執行程序就執行標的物拍定、變賣或物之交付前，以新台幣貳仟肆佰柒
拾柒萬零玖佰貳拾捌元為原告預供擔保，得免為假執行。
    事  實
甲、原告方面：
一、聲明：除供擔保金額外，如主文第一項所示。
二、陳述：被告戊○○以被告乙○○為連帶保證人，於民國八十九年十月二十四日、
    九十年五月十一日分別向原告借用新台幣（下同）二百萬元及二千四百萬元，合
    計二千六百萬元，並簽訂貸款契約書及借據各一件，分別約定利息按固定利率年
    利率百分之十二、七五、百分之九計算，借款期間分別為自八十九年十一月十三
    日起至九十二年一月十三日止及九十年五月二日起至九十一年五月二日止，按月
    攤繳本息，逾期清償在六個月以內者，按上開利率百分之十，超過六個月者，按
    上開利率百分之二十計付違約金。如有一期未給付，視為全部到期，應將全部借
    款本金、利息及違約金全部一次清償。惟被告就上開二筆借款分別自九十一年三
    月十三日、九十一年五月二日起即未依約清償，被告尚欠本金七十七萬九百二十
    八元及二千四百萬元，及其中七十七萬九百二十八元，自九十年三月十三日起至
    清償日止，按年息百分之十二、七五計算之利息，並自九十一年四月十四日起至
    清償日止，在六個月以內者，按上開利率百分之十，超過六個月者，按上開利率
    百分之二十計付違約金；其中二千四百萬元，自九十一年五月二日起至清償日止
    ，按年息百分之八‧五計算之利息，並自九十一年六月三日起至清償日止，在六
    個月以內者，按上開利率百分之十，超過六個月者，按上開利率百分之二十計付
    違約金未清償，被告應負連帶清償之責，爰依消費借貸及連帶保證契約，請求被
    告連帶給付。被告乙○○並未和原告辦手續免除被告戊○○之責任，被告戊○○
    之抗辯不能對抗原告，其仍應負款責任等語。
三、證據：提出借據、貸款契約書、授信資料查詢單各一件為證。
乙、被告戊○○方面：
  一、聲明：原告之訴及假執行之聲請，如受不利判決請准供擔保宣告免為假執行。
  二、陳述：被告戊○○原為公司股東，因受公司要求而在本件借據及貸款契約書上
      簽名，惟被告戊○○嗣已退股，將其所有之股份連同不動產讓與被告乙○○，
      原告亦知悉被告戊○○已將股份讓與乙○○之事，被告戊○○有要求被告乙○
      ○去和原告辦理手續讓被告戊○○不必負借款人責任，但乙○○未去辦理云云
      執行。
  三、提出不動產買賣契約書一件為證。
丙、被告乙○○未於言詞辯期日到場，亦未提出書狀作何聲明或陳述。
      理    由
一、本件被告乙○○未於言詞辯論期日到場，核無民事訴訟法第三百八十六條各款所
    列情形，爰依原告之聲請，由其一造辯論而為判決。
二、本件原告起訴主張被告戊○○以被告乙○○為連帶保證人，於八十九年十月二十
    四日、九十年五月十一日分別向原告借用二百萬元及二千四百萬元，合計二千六
    百萬元，並簽訂貸款契約書及借據各一件，分別約定利息按固定利率年利率百分
    之十二、七五、百分之九計算，借款期間分別為自八十九年十一月十三日起至九
    十二年一月十三日止及九十年五月二日起至九十一年五月二日止，按月攤繳本息
    ，逾期清償在六個月以內者，按上開利率百分之十，超過六個月者，按上開利率
    百分之二十計付違約金。如有一期未給付，視為全部到期，應將全部借款本金、
    利息及違約金全部一次清償。惟被告就上開二筆借款分別自九十一年三月十三日
    、九十一年五月二日起即未依約清償，被告尚欠如主文第一項所示之本金、利息
    及違約金等事實，業據原告提出借據、貸款契約書、授信資料查詢單各一件為證
    ，而被告戊○○自認曾在上開借據及貸款契約書上簽名，並對原告主張餘欠之本
    金、利息及違約金之金額均不爭執，另被告乙○○則於言詞辯論期日不到場，亦
    未提出書狀為任何爭執，是原告上開主張應可信為真正。
三、被告戊○○雖辯稱係因擔任公司股東而在上開借據及貸款契約書上簽名，嗣已將
    股份連同不動產讓與被告乙○○，且為原告所知悉云云，並提出不動產買賣契約
    書一件為證。惟查，被告戊○○既在上開借據及貸款契約書上借款人欄處簽名，
    顯係同意自任借款人向原告借款，自應依借貸契約負借款人之清償責任，至於其
    借得款項流向、用途為何，並不影響其所簽立借貸契約之效力。次查，被告戊○
    ○提出之不動產買賣契約書一件並不足以證明有讓與股份之事實，惟縱其所辯屬
    實，其雖因擔任股東而願任借款人簽立借款契約，僅係其簽訂契約之動機，亦不
    因其讓與股份與他人而得解免其對原告之借款人責任，況被告戊○○亦自承其有
    要求被告乙○○向原告辦理免除被告戊○○之借款人責任，但被告乙○○並未辦
    理等語，是被告戊○○既已與原告簽訂借貸契約，未經合法解除其責任，被告戊
    ○○自仍不能脫免其借款人之責，其抗辯均無可採。
四、從而，原告依消費借貸及連帶保證契約請求被告連帶給付借款二千四百七十七萬
    零九百二十八元，及如主文所示之利息及違約金，為有理由，應予准許。
五、原告與被告戊○○均陳明願供擔保，請求宣告假執行及免為假執行，經核均無不
    合，又被告乙○○雖未為聲請，本院就其部分並依職權，均分別酌定相當之擔保
    金額，予以宣告如主文第三項所示。
六、據上論結，原告之訴為有理由，依民事訴訟法第三百八十五條第一項前段、第八
    十五條第二項、第三百九十條第二項、第三百九十二條第二、三項，判決如主文
    。
中      華      民      國    九十二    年      九      月      四      日
                                  臺灣臺中地方法院民事第三庭
~B法      官  張瑞蘭
右為正本係照原本作成
如不服本判決，應於判決送達後二十日內，向本院提出上訴狀。
中      華      民      國    九十二    年      九      月      四      日
~B法院書記官  黃英寬


司法院資訊處製作；財團法人民間司法改革基金會備份。
